【裁判字號】    98,消債更,16
【裁判日期】    990113
【裁判案由】    聲請更生
【裁判全文】
臺灣基隆地方法院民事裁定            98年度消債更字第16號
聲  請  人  甲○○
即  債務人
代  理  人  廖于清律師
上列當事人因消費者債務清理事件聲請更生，本院裁定如下：
    主  文
債務人甲○○自中華民國99年1月13日17時起開始更生程序。命
司法事務官進行本件更生程序。
    理  由
一、按法院開始更生程序之裁定，應載明其年、月、日、時，並
    即時發生效力，消費者債務清理條例（下稱本條例）第45條
    第1項定有明文。又法院裁定開始更生或清算程序後，得命
    司法事務官進行更生或清算程序，必要時得選任律師、會計
    師或其他適當之自然人或法人一人為監督人或管理人，同條
    例第16條第1項亦有明文。
二、本件聲請意旨略以：債務人於本條例施行後，曾依中華民國
    銀行公會會員辦理消費金融案件無擔保債務協商機制與最大
    債權金融機構台新國際商業銀行股份有限公司（下稱台新銀
    行）就協商時確定之債務總金額新臺幣（下同）2,947,397
    元請求共同協商債務清償方案，而台新銀行提出120期、零
    利率、每月清償22,440元之清償方案，惟因部份銀行債權人
    已轉讓債權予民間資產管理公司，債務人須另行協商並負擔
    額外還款金額，且目前經法院強制執行扣薪命令中，每月扣
    薪15,000元，實無力負擔台新銀行所提之清償方案，故債務
    人提出每月清償18,000元之清償方案，但未為台新銀行所接
    受，致協商不成立。又債務人現罹患鼻咽癌，醫療費用負擔
    龐大、勞動能力減低、所得減少，實有不能清償債務之情事
    。且無擔保或無優先權之債務總額未逾1,200萬元，復未經
    法院裁定開始清算程序或宣告破產，爰依法聲請更生等語。
三、經查，債務人主張之上開事實，業據其提出之財產及收入狀
    況說明書、債權人清冊、戶籍謄本、聯合徵信中心當事人綜
    合信用報告、其與配偶林長芬、未成年子女李貞誼之財政部
    臺灣省北區國稅局95、96年度綜合所得稅各類所得資料清單
    、全國財產稅總歸戶財產查詢清單、前置協商不成立通知書
    、勞工保險被保險人投保資料表、長庚紀念醫院診斷證明書
    、華南商業銀行及臺灣土地銀行存簿影本、各類所得扣繳暨
    免扣繳憑單、中央健康保險局保險對象門診就醫紀錄明細表
    、美商美國安泰人壽保險單、房屋租賃契約書、費用支出單
    據等件為證，堪信為真實。而依債務人96年度綜合所得稅各
    類所得總額換算平均每月收入約為58,542元（計算式：702,
    500元÷12月＝58,542元，元以下四捨五入），本院衡量債
    務人既已身負鉅債，則其與家庭成員日常生活支出應以維持
    最低生活之所需即為已足，再參諸行政院所公佈98年臺灣省
    最低生活費用為9,829元，是以債務人及其他家庭成員生活
    必要支出當以該數額為準。又前開最低生活費用，係對於15
    歲以上就業人口所做之統計，因此對於債務人之未成年子女
    ，其扶養金額，並無法直接等同於每人每月最低消費支出，
    故債務人子女之基本生活費用應參酌98年度每人之免稅額82
    ,000元計算每月基本生活支出所需約為6,834元，始為適當
    。從而，債務人每月收入約58,542元，扣除每月經本院強制
    執行扣薪3分之1（約15,000元）、自己及配偶子女之必要生
    活支出26,492元（計算式：9,829元＋9,829元＋6,834元＝
    26,492元），顯無法負擔台新銀行所提每月清償22,440元之
    清償方案，況債務人目前因罹患鼻咽癌需就醫治療，日後不
    但須支出可觀之醫療、調養費用，勞動能力亦勢必因此降低
    而影響收入，對照債務人已屆清償期之無擔保債務總額2,94
    7,397元，足認債務人確有不能清償債務之情。此外本件又
    查無債務人有消費者債務清理條例第6條第3項、第8條或第
    46條各款所定駁回更生聲請之事由存在，則債務人聲請更生
    ，為有理由，應予准許，並命司法事務官進行本件更生程序
    ，爰裁定如主文。
中    華    民    國    99    年    1     月    13    日
                  民事庭法  官  徐世禎
以上正本係照原本作成。
本件裁定不得抗告。
本裁定已於99年1月13日17時公告。
中    華    民    國    99    年    1     月    13    日
                        書記官  周素秋

司法院資訊處製作；財團法人民間司法改革基金會備份。
